臺灣桃園地方法院刑事判決
公　訴　人　臺灣桃園地方法院檢察署檢察官
被　　　告　甲○○　○○○　○.
　　　　　　馬來西亞國人，中.
　　　　　　男　二十六歲民國.
　　　　　　JOHOR BAH.
　　　　　　（現於臺灣桃園看守所羈押中）
選任辯護人　蔡文玉律師
被　　　告　ＬＡＵ　ＹＯＮＧ　.
　　　　　　馬來西亞國人，中.
　　　　　　男　二十五歲民國.
　　　　　　（現於臺灣桃園看守所羈押中）
指定辯護人　本院公設辯護人　彭詩雯
被　　　告　乙○○　○○○○　.
　　　　　　馬來西亞國人，中.
　　　　　　（現於臺灣桃園女子看守所羈押中）
選任辯護人　劉興業律師
上列被告因違反毒品危害防制條例案件，經檢察官提起公訴（九
十三年度偵字第一六三一○號），本院判決如下：
    主  文
甲○○　○○○　○○○（李錦聖）、ＬＡＵ　ＹＯＮＧ　ＨＥ
ＮＧ（劉永興）、乙○○　○○○○　○○○（沈明花）共同運
輸第三級毒品，甲○○　○○○　○○○（李錦聖）處有期徒刑
參年、ＬＡＵ　ＹＯＮＧ　ＨＥＮＧ（劉永興）處有期徒刑伍年
陸月、乙○○　○○○○　○○○（沈明花）處有期徒刑貳年捌
月，並均於刑之執行完畢或赦免後，驅逐出境。扣案之第三級毒
品愷他命合計驗餘淨重陸仟參佰柒拾捌點柒壹公克、黑色行李箱
及黑色行李袋各壹只、洗髮精瓶陸個、沐浴乳、爽身粉及髮油瓶
各貳個、濕紙巾瓶壹個均沒收。未扣案載有百悅飯店之名片壹紙
沒收。未扣案運輸第三級毒品犯罪所得之財物新臺幣壹萬參仟元
均沒收，如全部或一部不能沒收時，以其財產抵償之。扣案運輸
第三級毒品所得由臺灣飛往馬來西亞吉隆坡機票壹張沒收。未扣
案運輸第三級毒品所得由馬來西亞新山飛往吉隆坡及由吉隆坡飛
抵臺灣之機票各肆張暨由臺灣飛往馬來西亞吉隆坡之機票參張均
沒收，如全部或一部不能沒收時，追徵其價額。
    事  實
一、甲○○　○○○　○○○（中文姓名為李錦聖）、ＬＡＵ
    ＹＯＮＧ　ＨＥＮＧ（中文姓名為劉永興）、乙○○　○○
    ○○　○○○（中文姓名為沈明花）均為馬來西亞國人（以
    下以其三人之中文姓名稱之）。李錦聖前於馬來西亞新山某
    酒廊內結識郭國華（馬來西亞國籍之華裔人，年約二十七歲
    ），結識期間郭國華甚為照顧李錦聖，李錦聖自覺虧欠郭國
    華之人情，頗思循途償還，郭國華於不詳時地聯絡李錦聖於
    民國九十三年十月十日晚間至馬來西亞新山路旁見面，李錦
    聖於同日晚間九時許依約抵達上址，二人會晤時，郭國華即
    告知欲請李錦聖私運粉狀毒品至臺灣，往返臺灣及馬來西亞
    之機票費用除由郭國華負擔外，並允諾再支付新臺幣（下同
    ）三千元供李錦聖在臺花用，李錦聖因貪圖前開往返機票及
    三千元之報酬，並急欲償還郭國華前開人情，是縱令郭國華
    未言明欲私運何種毒品至臺灣時，李錦聖仍在可預見欲私運
    之粉狀物品為第三級毒品愷他命之情況下，基於與郭國華、
    劉永興、沈明花共同私運第三級毒品愷他命之不確定故意而
    應允，郭國華並當場將其所有裝有粉狀愷他命之洗髮精瓶裝
    三瓶、沐浴乳瓶裝二瓶、爽身粉及髮油瓶裝各一瓶之第三級
    毒品，放置於其所有之黑色行李箱一只內，及前述往返臺灣
    及馬來西亞吉隆坡之機票二張與由馬來西亞新山飛往吉隆坡
    之機票一張暨現金三千元交予李錦聖，囑咐李錦聖翌日（即
    九十三年十月十一日）搭機至臺灣後，投宿至臺北市西門町
    之百悅飯店，自會有人至該飯店收取前開愷他命。又郭國華
    為監視李錦聖確實按其囑咐行事，另透過與其亦有前揭犯意
    聯絡年約二十七、八歲馬來西亞國籍真實姓名年籍不詳綽號
    「阿高」之華裔成年男子，以負擔往返臺灣至馬來西亞機票
    及支付七千元為報酬，並允諾為劉永興清償積欠銀行約一萬
    二千元（約馬幣一千二百元）之債務為代價，商請劉永興執
    行上述監視李錦聖運毒至臺灣之任務，「阿高」雖未明確告
    知劉永興欲監視之李錦聖所攜帶之物品為何，然劉永興在可
    預見「阿高」許以前述優渥條件僅為執行上述監視任務，則
    受監視之李錦聖所攜帶之物品可能為毒品之情況下，仍貪圖
    前述之代價，基於與「阿高」及前開各人共同私運第三級毒
    品愷他命之不確定故意而應允之，並收受「阿高」所交付之
    往返臺灣及馬來西亞吉隆坡之機票二張與由馬來西亞新山飛
    往吉隆坡之機票一張暨七千元後，依「阿高」之指示監視李
    錦聖搭機來臺。
二、沈明花在馬來西亞之成衣廠作工及從事清潔工，月入微薄，
    其夫王綏鴻在新加坡打工賺錢，二人復有三名年約九歲、五
    歲及二歲之稚齡子女，家境甚為困苦。沈明花前於馬來西亞
    某卡拉OK店內擔任清潔工時，認識前述「阿高」，「阿高」
    經常以金錢接濟沈明花，故沈明花對「阿高」心存感激。而
    「阿高」前於不詳時地聯繫沈明花於九十三年十月十日至馬
    來西亞新山某飯店內見面，沈明花依約攜稚子二名至前述飯
    店，該日晚間「阿高」即商請沈明花私運毒品至臺灣，沈明
    花及稚子一名（一名需機票，一名年幼無需機票）往返臺灣
    至馬來西亞之機票費用除由「阿高」負擔外，另再支付三千
    元供沈明花在臺花用，並允諾事後之後再支付不詳數額之金
    錢予沈明花，沈明花因感念「阿高」時常接濟金錢，並貪圖
    前述機票、三千元及不詳數額之報酬，故「阿高」縱未明確
    說明欲私運何種毒品來臺，沈明花仍在可預見欲私運之物品
    為第三級毒品愷他命之情形下，基於與「阿高」、郭國華、
    李錦聖及劉永興共同私運第三級毒品愷他命之不確定故意而
    應允之，「阿高」遂於當場在該飯店內將其所有裝有愷他命
    之洗髮精瓶裝三瓶、濕紙巾、爽身粉、髮油瓶裝各一瓶之毒
    品，放置於沈明花所有之黑色行李袋內，及前述往返臺灣及
    馬來西亞吉隆坡之機票與馬來西亞新山飛往吉隆坡之機票各
    二份（包括沈明花及其需機票始得搭乘飛機之子女一人各一
    份、共計六張）、現金三千元與載有位於臺北市西門町百悅
    飯店之名片一紙交予沈明花，囑咐沈明花翌日（九十三年十
    月十一日）搭機至臺灣後，即搭車前往該飯店將裝有愷安他
    命之黑色行李袋放在百悅飯店，屆時自然會有人至飯店收取
    前述愷他命，並告訴沈明花另外尚有二名男子會搭乘相同班
    機至臺灣，前述私運毒品之事完成後，可與該二名男子到臺
    灣各處遊玩。
三、「阿高」於翌日（即九十三年十月十一日）上午陪同沈明花
    及其子女二名攜帶前述裝有愷他命之黑色行李袋至馬來西亞
    新山士乃機場搭乘該日上午八時四十五分許起飛至吉隆坡之
    班機，在上開機場等候班機時，李錦聖及劉永興距離「阿高
    」、沈明花及其二名子女約五、六公尺，「阿高」私下告訴
    沈明花，不要靠近李錦聖及劉永興，沈明花遂詢問「阿高」
    前晚於飯店所說會有二名男子搭乘相同班機至臺灣，是否即
    為李錦聖及劉永興，「阿高」答稱是，故其三人及沈明花之
    二名子女即搭乘相同班機飛往吉隆坡，並於同日下午三時十
    五分許，在吉隆坡機場轉搭馬來西亞航空公司編號MH○九五
    號班機，於同日晚間七時四十五分許，抵達桃園中正國際機
    場，而共同私運前揭管制進出口之第三級毒品愷他命進入我
    國境內，嗣於同日晚間八時許，李錦聖於中正機場第一航廈
    辦理入境時，為警查獲，並在李錦聖所攜帶之黑色行李箱內
    扣得前開裝在洗髮精、沐浴乳、爽身粉及髮油瓶內之第三級
    毒品愷他命（驗餘淨重合計二八九一．三四公克）及郭國華
    所有供本件運輸第三級毒品所用之黑色行李箱一只、洗髮精
    空瓶三個、沐浴乳空瓶二個、爽身粉及髮油空瓶各一個。而
    沈明花因攜帶二名稚齡子女致使我國入境稽查人員疏於防備
    ，及劉永興未攜帶任何行李，故其二人均順利闖關成功，「
    阿高」於是在同日晚間約八時許，撥打沈明花之行動電話，
    令沈明花攜子女至中正機場旁巴士站搭車至前述名片上之百
    悅飯店，沈明花遂依指示至巴士站購買車票，惟於同日晚間
    八時二十九分許，「阿高」復撥打沈明花之行動電話，要沈
    明花將所購得之巴士車票退回，在前述巴士站等候，會有一
    名男子（即劉永興）帶其至約定地點，而劉永興於同日晚間
    八時三十二分許，接獲「阿高」之電話，令劉永興至上開巴
    士站內尋找帶有二名子女之婦人（即沈明花），並帶同該名
    婦人至長鴻飯店，將該名婦人所攜帶之物品交予指定之人，
    劉永興在可預見沈明花所攜帶之物品為第三級毒品愷他命之
    情況下，為貪圖前述「阿高」許以優渥之代價，仍基於與「
    阿高」、沈明花共同私運第三級毒品愷他命之不確定故意而
    應允，是劉永興遂依指示至巴士站尋獲已退票之沈明花，並
    偕同沈明花及其子女走出巴士店，欲搭車前往長鴻飯店，而
    接續運輸第三級毒品愷他命。惟因李錦聖遭查獲後，告知緝
    獲之警方，尚有一名男子及一名攜帶二位稚齡子女之婦人，
    與其共同搭機來臺，故警方旋於同日晚間八時三十五分許，
    在前述巴士站附近，查獲沈明花及劉永興，並在沈明花所攜
    帶之黑色行李袋內扣得上述裝在洗髮精、濕紙巾、爽身粉、
    髮油瓶內之第三級毒品愷他命（驗餘淨重合計三四八七
    ．三七公克）及沈明花所有供本件運輸第三級毒品犯罪所用
    之黑色行李袋一只與「阿高」所有供本件運輸第三級毒品犯
    罪所用之洗髮精空瓶三個、濕紙巾空瓶、爽身粉空瓶、髮油
    空瓶各一個。
四、案經內政部警政署航空警察局移送臺灣桃園地方法院檢察署
    檢察官偵查起訴。
    理  由
一、訊據被告李錦聖、沈明花於本院審理時對於上揭犯罪事實皆
    坦承不諱，被告李錦聖並供稱：是郭國華將前開裝有粉狀毒
    品之洗髮精等瓶子裝入黑色行李箱內，將該行李箱交付予伊
    ，並告知伊其內盛裝有毒品，然未言明係何種毒品等語（見
    本院卷第一五七頁）；另被告沈明花亦供述：「阿高」在前
    述馬來西亞新山飯店內將前開洗髮精等瓶罐交給伊時，有告
    訴伊裏面摻有一點點毒品，惟未說明是何種毒品等語在卷（
    見本院卷第一四一頁），然被告李錦聖、沈明花既可預見前
    述洗髮精等瓶子內裝有毒品，仍將裝有前開毒品之行李箱、
    行李袋，由馬來西亞攜帶進入我國境內，而愷他命復為毒品
    危害防制條例所規定之第三級毒品，是其二人顯可預見運輸
    第三級毒品進入我國之事實，且其發生並不違背其二人之本
    意之不確定故意。此外，前開被告二人並於警詢、偵查及本
    院審理時就前開犯罪情節供述綦詳，且有卷附旅客入出境記
    錄查詢資料二紙（偵卷第三○、三一頁）及其二人入境時經
    海關稽查人員在其等所攜帶之行李箱、行李袋內查獲疑似第
    三級毒品愷他命之臺北關稅局稽查組X 光檢查儀注檢行李報
    告表二紙（見偵卷第四八、四九頁）為證，並有在被告李錦
    聖所攜帶之黑色行李箱內起獲之洗髮精瓶三個、沐浴乳瓶二
    個、爽身粉及髮油瓶各一個及被告沈明花所攜帶之黑色行李
    袋內起出之洗髮精瓶三個、濕紙巾瓶、爽身粉瓶、髮油瓶各
    一個扣案可資佐證，而上揭被告李錦聖、沈明花所攜帶之洗
    髮精等瓶內所盛裝之白粉，經送鑑定後，均含有第三級毒品
    愷他命之成分，亦有內政部警政署刑事警察局九十四年一月
    二十五日刑鑑字第○九三○二一一○八三號鑑定書一紙附卷
    足憑（見偵卷第九二頁，其中被告李錦聖所攜帶之上述七瓶
    愷他命，總淨重二八九一．六公克，取○．二六公克鑑驗用
    罄，驗餘淨重合計二八九一．三四公克；另被告沈明花所攜
    帶之六瓶愷他命，總淨重三四八七．四九公克，取○．一二
    公克鑑驗用罄，驗餘淨重合計三四八七．三七公克），足認
    被告李錦聖、沈明花前開自白與事實相符，自堪以採信。
二、訊之被告劉永興固不否認「阿高」許以前揭代價並交付往返
    臺灣及馬來西亞吉隆坡之機票二張、七千元，令伊監視被告
    李錦聖攜物由馬來西亞新山搭機至吉隆坡再轉機至臺灣，又
    伊至中正機場後，接獲「阿高」之電話，令伊帶同被告沈明
    花至前述飯店等情，惟矢口否認上揭私運第三級毒品愷他命
    之犯行，辯稱：「阿高」僅係介紹伊來臺灣找工作，前述「
    阿高」代付之機票及七千元費用，俟伊於臺灣工作穩定經濟
    許可後再歸還「阿高」云云。
    被告劉永興之公設辯護人亦以：被告劉永興僅係受「阿高」
    指示跟隨私運愷他命之被告李錦聖入境臺灣，並在中正機場
    外巴士站協助被告沈明花退掉車票轉往旅館，客觀上所為均
    非私運愷他命入境之構成要件之行為，僅係對此等犯行提供
    助力之構成要件以外之行為，足認其行為僅構成上揭犯行之
    幫助犯等語，為被告劉永興置辯。經查：
（一）被告劉永興係於馬來西亞之PUB 內認識「阿高」，結識期
      間僅有一年餘，二人僅為普通朋友，交情並沒有很好一節
      ，業經被告劉永興於警詢及本院審理時供述在卷（見偵卷
      第一九頁、本院卷第二七頁），以常情而言，二人既僅係
      在PUB 內認識相交約一年餘之普通朋友，「阿高」是否僅
      係單純介紹被告劉永興到臺灣工作，即為被告劉永興負擔
      往返臺灣及馬來西亞之機票費用，並支付七千元之金額供
      其在臺花用，又允諾為其解決約一萬二千元（馬幣約一千
      二百元）之銀行債務，誠有疑問。又「阿高」如確係單純
      為被告劉永興來臺介紹工作，想必在臺灣之工作已屬確定
      ，否則「阿高」先行代被告劉永興支出之機票費用及七千
      元之金額，即無法確定被告劉永興是否可在臺工作取得工
      資如期返還，既然前開工作為確定，則「阿高」應會事先
      告知被告劉永興抵臺後，應至何處工作，工作內容如何，
      顯非如被告劉永興於本院審理時供述：「阿高」說到臺灣
      後，「阿高」之友人會直接跟伊聯絡云云（見本院卷第二
      六頁），如此不確定，且被告劉永興係第一次到臺灣，已
      經其供述在卷（見本院卷第二八頁），故如「阿高」前揭
      友人未與被告劉永興聯絡，則被告劉永興勢須於已搭機抵
      臺後，再與「阿高」聯絡，經「阿高」與其在臺友人聯絡
      後，再行聯絡被告劉永興至何處或聯絡其在臺友人至機場
      接被告劉永興，否則被告劉永興就須獨自在臺於人海中尋
      覓「阿高」之友人，而以被告劉永興自承伊為高中畢業，
      曾在麵包廠工作，又曾從事裝潢，目前無業等情觀之（見
      本院卷第二五頁），如「阿高」確係為被告劉永興來臺介
      紹工作，則該工作絕非高科技或高職位之內容，「阿高」
      之友人是否願至機場接待被告劉永興，頗有疑問，如該工
      作並非前述之內容，僅係為一般外籍勞工至臺灣所從事在
      工廠作工或幫傭之性質，則「阿高」顯無須如此大費周章
      ，必俟被告劉永興抵達臺灣後，始通知友人至機場接機，
      或須等被告劉永興抵達臺灣後再行與「阿高」聯絡後，始
      由「阿高」告知其友人所在。況被告劉永興已是年滿二十
      五歲之成年人，又有一定之智識程度，苟確係第一次來臺
      尋找工作，勢須問明工作內容、所在及抵臺後應與何人聯
      繫，然被告劉永興對此僅以前情置辯，實難令本院採信。
      抑有進者，被告劉永興並無攜帶任何行李來臺，業據被告
      供述在卷（見本院卷第二八頁），若被告劉永興確係來臺
      找工作，而「阿高」在臺之友人亦如期在機場接機，被告
      劉永興亦須花費若干時間與「阿高」在臺友人商談工作內
      容、待遇，及察看工作地點，或問明須準備何種資料以辦
      理在臺工作居留期間之證件，凡此均須耗費時間商談、觀
      察，然被告劉永興卻無準備任何日常生活用具及換洗衣物
      ，如謂其確係為找工作來臺，亦與常情有違。是本院認為
      被告劉永興來臺之目的，顯非單純找工作而已，而係另有
      目的，故其前開辯解，要不足採。
（二）又被告三人係於馬來西亞新山士乃機場搭乘九十三年十月
      十日上午八時四十五分許之班機至吉隆坡，再轉搭同日下
      午三時十五分許之馬來西亞航空公司編號MH○九五號班機
      （被告李錦聖、沈明花於警詢時均供述係搭乘同日上午十
      時十五分許之前開班機飛抵臺灣，見偵卷第一○頁背面、
      第一五頁，然由馬來西亞吉隆坡飛抵臺灣所需之時間，顯
      然無須達九小時之久，是其二人前開於警詢中有關轉搭班
      機至臺灣之搭機時間之供述，顯係誤載），於九十三年十
      月十一日晚間七時四十五分許抵達桃園中正國際機場等情
      ，業據被告三人於警詢及本院審理時供承在卷，而被告劉
      永興於本院審理時亦供承「阿高」指示伊跟蹤被告李錦聖
      ，如果被告李錦聖沒有上飛機，就打電話跟「阿高」講等
      語確實（見本院卷第一五五、一五六頁），是被告劉永興
      來臺之目的，顯係為監視被告李錦聖之行蹤。又被告李錦
      聖於抵臺後，在中正國際機場之第一航廈為警查獲，並在
      其所攜帶之行李箱內，扣得前述以洗髮精、沐浴乳、爽身
      粉、髮油瓶所盛裝之第三級毒品愷他命，已如前述，而「
      阿高」僅指示被告劉永興監視被告李錦聖之行動，即為被
      告劉永興負擔往返臺灣及馬來西亞之機票，並給付七千元
      供其花費，復允諾為其清償積欠銀行之債務，則李錦聖所
      攜帶來臺之物品，顯可預見為毒品或其他違禁物品。被告
      劉永興亦供述：伊有懷疑「阿高」指示伊跟蹤監視之人有
      帶毒品至臺灣等情在卷（見本院卷第一五六頁），而愷他
      命為毒品危害防制條例所規定之第三級毒品，是被告劉永
      興顯有可預見與「阿高」共同運輸第三級毒品愷他命之事
      實，且其發生並不違背本意之不確定故意，洵屬確定。
（三）被告劉永興於前開飛機抵臺後，於九十三年十月十一日晚
      間八時三十二分許，接獲「阿高」之電話，指示伊帶領同
      機攜有二名稚齡子女之婦人（即被告沈明花）至長鴻飯店
      ，伊遂至機場旁之巴士站尋獲被告沈明花，並偕同被告沈
      明花走出巴士站一節，業據被告劉永興迭於警詢、偵查及
      本院審理供認在卷（見偵卷第一八、七一頁、本院卷第二
      七頁），核與被告沈明花供稱：伊抵臺出關後，「阿高」
      於同日晚間八點多，先後撥打二通電話予伊，前一通指示
      伊在機場旁巴士站購票搭車至百悅飯店，後通電話令伊將
      車票退掉，在巴士站等候，會有一名男子（即被告劉永興
      ）帶伊走等情相符（見本院卷第一六頁），並有被告劉永
      興、沈明花持有之手機照片二張（所示時間分別為九十三
      年十月十一日晚間八時三十二分及八時二十九分）及被告
      沈明花獨自在機場旁巴士站購票與被告劉永興、沈明花偕
      同走出前述巴士站之照片各一張在卷可稽（見偵卷第五七
      、五六頁）。參酌被告劉永興既可預見「阿高」指示其所
      監視之被告李錦聖有攜帶第三級毒品愷他命，被告李錦聖
      既已搭機抵臺，自無再予監視之必要，則「阿高」再以電
      話指示被告劉永興帶領同機之被告沈明花至長鴻飯店之情
      節觀之，被告劉永興應可預見沈明花亦攜帶有第三級毒品
      愷他命。況被告沈明花業於本院審理時結證稱：「阿高」
      送伊至馬來西亞新山士乃機場搭乘九十三年十月十一日上
      午八時四十五分許之班機至吉隆坡時，在前開機場有看見
      被告李錦聖、劉永興，距離約五、六公尺，「阿高」並跟
      伊說不要靠近其二人等語確實（見本院卷第一四六頁），
      是被告劉永興當時距離「阿高」及被告沈明花僅約五、六
      公尺，自已看見「阿高」偕同被告沈明花在前述機場內，
      故被告劉永興應已可預見被告沈明花與本件運輸毒品之犯
      行有關。同理，被告沈明花亦可預見被告李錦聖及劉永興
      與本件犯行有關。而被告劉永興既可預見「阿高」指示監
      視之被告李錦聖有攜帶愷他命，則當「阿高」再於被告劉
      永興抵達臺灣以電話指示其帶領被告沈明花至長鴻飯店，
      顯然可預見被告沈明花亦攜帶有愷他命。然被告劉永興既
      可預見被告沈明花有攜帶愷他命，惟其仍依「阿高」之指
      示，至中正機場旁之巴士站尋獲被告沈明花，並俟被告沈
      明花將巴士車票退票，偕同被告沈明花走出巴士店，欲同
      往「阿高」指示之長鴻飯店，將被告沈明花所攜帶之愷他
      命交付予特定之人，是其顯有可預見與「阿高」、沈明花
      共同運輸第三級毒品愷他命之事實，且其發生不違背本意
      之不確定故意，已甚明確。
（四）按刑法上之幫助犯，固以幫助他人犯罪之意思而參與犯罪
      構成要件以外之行為而成立，惟所謂以幫助他人犯罪之意
      思而參與者，指其參與之原因，僅在助成他人犯罪之實現
      者而言，倘以合同之意思而參加犯罪，即係以自己犯罪之
      意思而參與，縱其所參與者為犯罪構成要件以外之行為，
      仍屬共同正犯，又所謂參與犯罪構成要件以外之行為者，
      指其所參與者非直接構成某種犯罪事實之內容，而僅係助
      成其犯罪事實實現之行為而言，苟已參與構成某種犯罪事
      實之一部，即屬分擔實施犯罪之行為，雖僅以幫助他人犯
      罪之意思而參與，亦仍屬共同正犯（最高法院二十七年度
      上字第一三三三號判例意旨可資參照）。查被告劉永興既
      接受「阿高」允諾之前開代價，並收受「阿高」交付往返
      臺灣及馬來西亞吉隆坡之機票與七千元後，為「阿高」監
      視被告李錦聖是否有依郭國華之指示將所攜帶之第三級毒
      品愷他命運輸進入我國境內，則其所為之監視行為，雖屬
      運輸第三級毒品構成要件以外之行為，然其係以自己犯罪
      之意思而參與前開犯行甚明，仍屬共同正犯。又其既可預
      見被告沈明花攜帶有愷他命，惟其仍依「阿高」之指示，
      帶領被告沈明花欲至「阿高」所指定之交貨地點交貨，雖
      其係於事中始加入此部分犯行，然其仍係以自己犯罪之意
      思而參與，且所參與者復為運輸第三級毒品犯罪構成要件
      之行為，亦應論以共同正犯。從而被告劉永興之公設辯護
      人辯稱被告劉永興應論以前開犯行之幫助犯云云，並不足
      採。
三、按共同正犯之意思聯絡，原不以數人間直接發生者為限，即
    有間接之聯絡者，亦包括在內。如甲分別邀約乙、丙犯罪，
    雖乙、丙間彼此並無直接之聯絡，亦無礙於其為共同正犯之
    成立，最高法院七十七年度台上字第二一三五號著有判例可
    稽。查本件運輸第三級毒品之犯行，被告三人分別與郭國華
    及「阿高」有直接之意思聯絡，然「阿高」卻與郭國華有直
    接之意思聯絡，此部分可由郭國華指示被告李錦聖運輸前述
    愷他命來臺，而「阿高」復指示被告劉永興監視被告李錦聖
    行止之犯罪情節觀察自明。而郭國華與「阿高」並非相同之
    人，亦有卷附被告沈明花之夫王綏鴻提供「阿高」之照片一
    幀為證（見本院卷第一二三頁），並經被告劉永興、沈明花
    供稱該紙照片所示之男子確為阿高等語（見本院卷第一五三
    頁），而被告李錦聖卻指稱該男子伊不認識等語在卷（見本
    院卷第一五三頁），故被告三人彼此間或有或無直接之犯意
    聯絡，但分別與郭國華、「阿高」間有直接之意思聯絡，而
    郭國華與「阿高」卻有直接之犯意聯絡，揆諸前揭最高法院
    判例意旨，被告三人與郭國華、「阿高」仍應論以共同正犯
    。
四、綜上所述，被告劉永興及其公設辯護人所辯，均不足採。本
    件事證明確，自應依法論科。
五、論罪科刑部分：
（一）查愷他命係毒品危害防制條例第二條第二項第三款規定之
      第三級毒品；並為行政院依懲治走私條例第二條第四項授
      權訂定之管制物品項目及其數額甲項第四項規定之毒品，
      屬管制進出口之物品。被告三人前開所為，均係犯毒品危
      害防制條例第四條第三項運輸第三級毒品罪及懲治走私條
      例第二條第一項之私運管制物品罪。被告李錦聖、沈明花
      持有愷他命之低度行為，應為運輸之高度行為所吸收，均
      不另論罪。又劉永興雖有前述先後兩次運輸愷他命之行為
      ，然均係基於「阿高」之指示在密切接近之時地實施，侵
      害同一之法益，前後兩行為難以強行分割，應包括以一行
      為予以評價，為接續犯，只論以一罪。至被告三人就前開
      犯行，與郭國華、「阿高」間分別有直接或間接之犯意聯
      絡，並各自參與犯罪構成要件或犯罪構成要件以外之行為
      ，應論以共同正犯。再被告三人前揭所為，係以一行為同
      時觸犯上開二罪名，為想像競合犯，依刑法第五十五條之
      規定，皆應從一重之運輸第三級毒品罪論處。
（二）按毒品危害防制條例第十七條規定：犯第四條第三項之罪
      ，供出毒品來源，因而破獲者，得減輕其刑，其立法意旨
      重在鼓勵具體供出其上游販毒者，俾資追查該毒梟前手及
      其上游毒品，以杜絕毒品之蔓延與氾濫為目的。倘未因其
      自白進而查獲毒梟前手或其上游毒品者，自不得執此邀本
      條規定之寬減（最高法院九十二年度台上字第二八九七號
      判決意旨參照）。查被告李錦聖於桃園中正國際機場第一
      航廈為警查獲時，雖向承辦員警供稱尚有一名男子（即被
      告劉永興）及一名攜帶二位稚齡子女之婦人（即被告沈明
      花），與其共同搭機來臺，而警方旋於同日晚間八時三十
      五分許，在中正機場旁巴士站附近，查獲沈明花及劉永興
      ，並扣得前述第三級毒品愷他命等情，業於被告沈明花於
      警詢時供述明確（見偵卷第一六頁），是被告劉永興、沈
      明花雖係因被告李錦聖之供述而查獲，然其二人僅為本件
      運輸第三級毒品犯罪之共犯，並非毒梟前手或被告李錦聖
      之上游毒品者，揆諸前開最高法院判決之意旨，自無依前
      揭條文減刑之餘地。又被告沈明花雖供出其所攜帶愷他命
      之來源為「阿高」，並由其夫提供「阿高」之照片及身分
      證件影本各一張（見本院卷第一二三、一二四頁），然並
      未因其自白而查獲其上游毒品來源者「阿高」，自亦無依
      前述條文寬減之餘地。
（三）又被告李錦聖因虧欠郭國華之人情，被告沈明花則因家境
      困苦，復有三名稚齡子女待哺（年紀分別約九歲、五歲及
      二歲），其夫王綏鴻又在新加坡打工賺錢，而「阿高」經
      常以金錢接濟被告沈明花，是被告沈明花對「阿高」心存
      感激，始會受到郭國華、「阿高」以前述代價引誘，而運
      輸前開第三級毒品愷他命來臺等情，業據被告李錦聖、沈
      明花供述在卷，並有被告沈明花三名子女之出生證明三份
      在卷可稽，是被告李錦聖、沈明花皆為本性善良之人，始
      因心存圖報，致生貪慾，而觸犯重典，其二人實際所得財
      物不多，且被告李錦聖犯後供出被告沈明花、劉永興，並
      查獲沈明花所攜帶之愷他命，致前開愷他命未能流入市面
      ，免於毒害國人，另被告沈明花之夫犯後亦提供「阿高」
      之照片及身分證明文件，雖未能查獲「阿高」，但亦提供
      警方明確之追查方向，足認其二人之惡性及犯罪情節尚與
      大量運輸毒品為圖販賣者不同，縱量處最輕之法定本刑五
      年，猶嫌過重，實屬情輕法重，其犯罪之情狀，在客觀上
      足以引起一般之同情，尚屬可憫，爰依刑法第五十九條之
      規定，酌量減輕其刑。
（四）爰審酌被告李錦聖、沈明花犯後皆坦承犯行，態度堪稱良
      好，而被告劉永興否認犯行，難認有悔悟之意，及其三人
      各為高中、國小肄業及高中畢業之智識程度，此部分業經
      前開被告供述在卷（見本院卷第一九、一三、二五頁），
      暨其三人之犯罪情節與所攜帶之愷他命之數量等一切情狀
      ，分別量處如主文所示之刑，並均依刑法第九十五條之規
      定，諭知被告三人於前開所處之有期徒刑執行完畢或赦免
      後，驅逐出境，以示懲戒。
六、沒收及其他部分：
（一）被告李錦聖所攜帶扣案之七瓶愷他命，總淨重二八九一．
      六公克，取○．二六公克鑑驗用罄，驗餘淨重二八九一．
      三四公克；另被告沈明花所攜帶扣案之六瓶愷他命，總淨
      重三四八七．四九公克，取○．一二公克鑑驗用罄，驗餘
      淨重三四八七．三七公克，業經鑑定已如前述，是其二人
      所攜帶愷他命合計驗餘淨重六三七八．七一公克，均係供
      運輸第三級毒品犯罪所用之物，且分屬共犯郭國華及「阿
      高」所有，應依毒品危害防制條例第十九條第一項前段諭
      知沒收。至前述鑑驗用罄之愷他命，既已滅失，自無庸再
      予以宣告沒收。
（二）被告李錦聖與沈明花所攜帶前述之愷他命用以盛裝之洗髮
      精瓶三個、沐浴乳瓶二個、爽身粉及髮油瓶各一個與洗髮
      精瓶三個、濕紙巾瓶、爽身粉瓶、髮油瓶各一個，合計為
      洗髮精瓶六個、沐浴乳、爽身粉及髮油瓶各二個、濕紙巾
      瓶一個，均分別為共犯郭國華及阿高所有，業據被告李錦
      聖、沈明花供述屬實（見本卷第一五一頁），且前開瓶罐
      係用於包裏毒品，防其裸露、潮濕，便於攜帶運輸，係供
      運輸毒品所用之物，應依毒品危害防制條例第十九條第一
      項前段之規定宣告沒收；又被告李錦聖用以盛裝前開瓶罐
      之黑色行李箱一只，為共犯郭國華所有，亦經被告李錦聖
      供述在卷（見本院卷第一五一頁），被告沈明花用以盛裝
      前開瓶罐之黑色行李袋一只，則為其所有，亦經被告沈明
      花供稱在卷（見本院卷第一五一頁），且前開行李箱及行
      李袋均為便於攜帶前開毒品，亦係供運輸毒品所用之物，
      亦應依前開條文諭知沒收。至「阿高」交付予被告沈明花
      載有百悅飯店未扣案之名片一紙，依交付情節觀之，該紙
      名片自為「阿高」所有，且係供本件運輸毒品犯罪所用之
      物，惟該紙名片業經被告沈明花供稱於伊遭本院裁定羈押
      解送至臺灣桃園女子看守所時，為該所收管等語屬實（見
      本院卷第一七頁），而被告之夫王綏鴻於得知被告沈明花
      遭羈押後，曾至桃園女子看守所收取包含有前述名片之雜
      物袋一只，此有臺灣桃園女子看守所收容人物品保管單一
      份可資佐證（見本院卷第五八頁），是該紙名片雖已由被
      告沈明花之夫收取，然無證據證明業已滅失，自應依毒品
      危害防制條例第十九條第一項前段之規定宣告沒收。此外
      ，扣案之被告劉永興及沈明花持有之行動電話各一支，均
      為其二人所有，然係供其二人平常生活上使用，業經被告
      劉永興、沈明花供稱在卷（見本院卷第一五一頁），並非
      供本件運輸毒品所用之物，自不得宣告沒收，併此敘明。
（三）按共同正犯，應對犯罪之全部事實負責，原判決既認上訴
      人等為共同正犯，則就所得財物應合併計算，全部追繳沒
      收，方為適法（參照司法院二○二四號解釋），最高法院
      六十四年度台上字第二六一三號判例意旨可資參照。查郭
      國華及「阿高」分別交付予被告李錦聖及被告劉永興、沈
      明花各三千元、七千元、三千元供其三人在臺之花費，合
      計為一萬三千元，為被告三人因本件運輸第三級毒品犯罪
      所得之財物，前開財物雖經被告三人攜帶來臺，然被告三
      人於九十三年十月十二日起即分別羈押於看守所，迄今已
      逾數月，在看守所內復須支出若干金額購買生活上必需之
      用品，而被告李錦聖及劉永興均供稱前開金額已用完了（
      見本院卷第一五七、一五九頁），另被告三人復於羈押期
      間又有其他金額存入，業經本院向桃園看守所及桃園女子
      看守所查明無訛，此有電話記錄查詢表二紙在卷可佐，是
      被告三人縱使在看守所內尚有現金可供行使，亦已非郭國
      華及「阿高」所交付之原物，故上開金額應依同條例第十
      九條第一項之規定宣告沒收，並諭知如全部或一部不能沒
      收時，以其財產抵償之。至「阿高」允諾為被告劉永興清
      償積欠銀行約一萬二千元之債務，並給付被告沈明花不詳
      之金額，均屬事成之後為之，前述「阿高」允諾將來支付
      之財物，尚未經被告劉永興、沈明花實際取得，自無庸對
      之宣告沒收，併此敘明。
（四）又按毒品危害防制條例第十九條第一項所稱之「追徵其價
      額」者，必限於所沒收之物為金錢以外其他財物而無法沒
      收時，始應追徵其價額，使其繳納與原物相當之價格，最
      高法院九十三年度台上字第二七四三號判決意旨參照。查
      郭國華及「阿高」交予被告李錦聖及劉永興、沈明花由馬
      來西亞吉隆坡至臺灣之往返機票及由馬來西亞新山至吉隆
      坡之機票各一份或二份（被告沈明花部分，除其自己尚包
      括其需機票之子女一份，故有二份），共計十二張，亦屬
      被告三人因本件運輸第三級毒品犯罪所得之財物，其中除
      被告沈明花由臺灣返回馬來西亞吉隆坡之機票一張，業經
      桃園女子看守所檢送本院扣押在卷外，其餘被告三人及被
      告沈明花之子女一人由馬來西亞新山飛往吉隆坡，及由吉
      隆坡飛抵臺灣之部分，業已使用，自無從扣案，另被告李
      錦聖、劉永興及沈明花之子女一人由臺灣返回馬來西亞吉
      隆坡之機票各一張，均未扣案，亦未在桃園看守所及查獲
      之內政部警政署航空警察局內，業經本院查明屬實，此有
      電話記錄查詢表在卷可證，是故合計由馬來西亞新山飛往
      吉隆坡，及由吉隆坡飛抵臺灣之機票各四張及由臺灣飛往
      馬來西亞吉隆坡之機票三張，共計十一張，亦應依前述毒
      品危害防制條例第十九條第一項之規定宣告沒收，並諭知
      如全部或一部不能沒收時，追徵其價額。
據上論斷，應依刑事訴訟法第二百九十九條第一項前段，毒品危
害防制條例第四條第三項、第十九條第一項，懲治走私條例第二
項第一項、第十一條，刑法第十一條、第二十八條、第五十五條
、第五十九條、第九十五條，判決如主文。
本案經檢察官簡志祥到庭執行職務。
中　　華　　民　　國　九十四　年　　五　　月　 十 　 日
                  刑事第八庭  審判長法　官　  曾家貽
                                    法  官    袁雪華
                                    法  官    吳為平
以上正本證明與原本無異。
如不服本判決書應於送達後十日內向本院提出上訴狀。
                                    書記官    賴朱梅
中　　華　　民　　國　九十四　年　　五　　月　十六　 日
附錄論罪科刑法條：
毒品危害防制條例第四條第三項
製造、運輸、販賣第三級毒品者，處五年以上有期徒刑，得併科
新臺幣五百萬元以下罰金。
懲治走私條例第二條第一項
私運管制物品進口﹑出口逾公告數額者，處七年以下有期徒刑，
得併科新臺幣二十萬元以下罰金。
